---
title: "Émissions importées et fiscalité carbone aux frontières"
author: "Paul Malliet, Frédéric Reynès, Xavier Timbeau, Xavier Ragot"
date: '2022-07-23'
abstract: |
    Abstract: Simulations conduites à l'aide de ThreeME de tarification du carbone importé. 
format:
  html: 
    toc: true
    theme: cosmo
    self-contained: true
  pdf:
    toc: true
    toc-depth: 2
    number-sections: true
    number-depth: 1
    documentclass: scrartcl
    papersize: a4
    fontfamily: Nunito
    fontsize: 9pt
    mainfont: Nunito
    fig-cap-location: top
    include-in-header: 'preamble.tex'
editor_options: 
    markdown: 
      wrap: 100
---


```{r setup, include=FALSE}
knitr::opts_chunk$set(
  echo = FALSE,
  fig.pos="htb", 
  out.extra="",
  dev="ragg_png",
  out.width="100%",
  fig.showtext=TRUE,
  cache=FALSE)
```

```{r datainit, include=FALSE}
library(tidyverse)
library(glue)
library(data.table)
library(ofce)
library(showtext)
library(markdown)
if (F)  {devtools::install_github("ofce/ofce")}

#sysfonts::font_add_google('Nunito')
#showtext_opts(dpi = 300)
#showtext_auto()
#objects <- load("../data/sorties.rdata")
options(ofce.background_color = "#F9F4ED")
options(ofce.base_family = "Nunito")
options(ofce.base_size = 7)
```

# Émissions importées des entreprises françaises

L'introduction d'un mécanisme d'ajustement aux frontières européen caractérise une évolution notable dans la conception de la politique fiscale comme un instrument de lutte contre le réchauffement climatique. 

# Méthodologie

La méthodologie retenue....


## Description des données utilisées

```{r nomenclatures et header, echo=FALSE}
br <- "CPA2002_Niv1"
br_pays <- "monde.12"

# Choix de la nomenclature: Soit par produit par produit (pxp), soit industrie par industrie (ixi)
nom <- "pxp"

# Chemin d'accès du dossier où sont stockées les données sources issues d'EXIOBASE 3.8 (fichier txt)
# Chemin d'accès du dossier où sont stockées les données sources issues d'EXIOBASE 3.8 (fichier txt)
path_user <- str_c("C:/Users/paul/")
path_github <- str_c(path_user,"Documents/GitHub/")
path_data.source <-str_c(path_user,"Documents/GitHub/EmissionsIndicators/data_in/")
path_codedata <- str_c(path_user,"Documents/GitHub/EmissionsIndicators/")
path_out <- str_c(path_codedata,"data_out/IOT_",year,"_",nom,"/")
#path_out <- str_c("data_out/IOT_",year,"_",nom,"/")

# Intervalle des années pour extraction des données
year.min <-2010
year.max <- 2010
year <- 2015
# Choix du pays considéré pour calcul empreinte carbone 
iso <-  str_c("FR")

# Liste des GES considérés
glist <- c("CO2", "CH4", "N2O", "SF6", "HFC", "PFC")

getwd()
# Descriptions of nomenclatures
source(str_c(path_codedata,"data_in/desc/exio3.desc.R"),local = FALSE)
source(str_c(path_codedata,"data_in/desc/CPA4.desc.R"),local = FALSE)
source(str_c(path_codedata,"src/functions/01_load.bridge.R"),local = FALSE)
```


```{r donnees_IO}
Y <-readRDS(str_c(path_loader,"Y_",br_pays,"_",br,".rds"))
Fe <-readRDS(str_c(path_loader,"Fe_",br_pays,"_",br,".rds"))
Z <-readRDS(str_c(path_loader,"Z_",br_pays,"_",br,".rds"))
X <-readRDS(str_c(path_loader,"X_",br_pays,"_",br,".rds"))

dim(Y)
dim(Fe)
dim(Z)
dim(X)
```

## Calcul des indicateurs

```{r Leontief}
A <- sweep(Z, 
           MARGIN = 2,
           STATS=X$production,
           FUN='/',
           check.margin = TRUE)
A[is.na(as.data.frame(A))] <- 0
saveRDS(A, str_c(path_loader, "A_",br_pays,"_",br,".rds"))

L <- LeontiefInverse(A)
saveRDS(L, str_c(path_loader, "L_",br_pays,"_",br,".rds"))
```

```{r impact producteur}
x <- ((L %*% as.matrix(Y)) %*% Id(Y)) %>% as.numeric
x_1 <- 1/x
x_1[is.infinite(x_1)] <- 0 
x_1d <- as.numeric(x_1) %>% diag()
S <- (as.matrix(Fe) %*% x_1d) %>% `colnames<-`(rownames(X))
S[is.nan(S)]
S_volume <- S %*% as.matrix(X)
```