---
title: "Résumé des résultats : indicateurs de comptabilité carbone"
author: "Léa Settepani"
date: '2022-06-27'
output: pdf_document
---

```{r setup, include=FALSE}
knitr::opts_chunk$set(echo = TRUE)
library(tidyverse)
library(data.table)
library(readxl)
library(openxlsx)
library(stringr)
```

## Description des données utilisées


```{r nomenclatures et header, echo=FALSE}
br <- "CPA2002_Niv1"
br_pays <- "monde.12"

# Choix de la nomenclature: Soit par produit par produit (pxp), soit industrie par industrie (ixi)
nom <- "pxp"

# Chemin d'accès du dossier où sont stockées les données sources issues d'EXIOBASE 3.8 (fichier txt)
path_user <- str_c("C:/Users/leasy/")
path_github <- str_c(path_user,"Documents/GitHub/")
path_data.source <-str_c(path_user,"Documents/GitHub/EmissionsIndicators/data_in/")
path_codedata <- str_c(path_user,"Documents/GitHub/EmissionsIndicators/")
path_out <- str_c(path_codedata,"data_out/IOT_",year,"_",nom,"/")

# Intervalle des années pour extraction des données
year.min <-2010
year.max <- 2010
year <- 2015
# Choix du pays considéré pour calcul empreinte carbone 
iso <-  str_c("FR")

# Liste des GES considérés
glist <- c("CO2", "CH4", "N2O", "SF6", "HFC", "PFC")

# Descriptions of nomenclatures
source(str_c(path_codedata,"data_in/desc/exio3.desc.R"),local = FALSE)
source(str_c(path_codedata,"data_in/desc/CPA4.desc.R"),local = FALSE)
source(str_c(path_codedata,"src/functions/01_load.bridge.R"),local = FALSE)
```


```{r donnees_IO}
Y <-readRDS(str_c(path_loader,"Y_",br_pays,"_",br,".rds"))
Fe <-readRDS(str_c(path_loader,"Fe_",br_pays,"_",br,".rds"))
Z <-readRDS(str_c(path_loader,"Z_",br_pays,"_",br,".rds"))
X <-readRDS(str_c(path_loader,"X_",br_pays,"_",br,".rds"))

dim(Y)
dim(Fe)
dim(Z)
dim(X)
```

## Calcul des indicateurs

```{r Leontief}
A <- sweep(Z, 
           MARGIN = 2,
           STATS=X$production,
           FUN='/',
           check.margin = TRUE)
A[is.na(as.data.frame(A))] <- 0
saveRDS(A, str_c(path_loader, "A_",br_pays,"_",br,".rds"))

L <- LeontiefInverse(A)
saveRDS(L, str_c(path_loader, "L_",br_pays,"_",br,".rds"))
```

```{r impact producteur}
x <- ((L %*% as.matrix(Y)) %*% Id(Y)) %>% as.numeric
x_1 <- 1/x
x_1[is.infinite(x_1)] <- 0 
x_1d <- as.numeric(x_1) %>% diag()
S <- (as.matrix(Fe) %*% x_1d) %>% `colnames<-`(rownames(X))
S[is.nan(S)]
S_volume <- S %*% as.matrix(X)
```

```{r impact demande}
M <- S %*% L 
M_volume <- M %*% as.matrix(Y)
```

```{r valeur ajoutée}
#Sélection des variables correspondant à la VA, et somme des composantes
Fe_VA = t(Fe) %>% as.data.frame()
#VA brutes
Fe_VA$gross.VA <- apply(Fe_VA[,c(1:9)], 1, sum)
#VA nette (sans consumption of fixed capital)
Fe_VA$net.VA <- apply(Fe_VA[,c(1:5)], 1, sum)+apply(Fe_VA[,c(7:9)], 1, sum)
Fe_VA$Etat <- apply(Fe_VA[,c(1:2)], 1, sum)
Fe_VA$Travail <- apply(Fe_VA[,c(3:5)], 1, sum)
Fe_VA$Capital <- apply(Fe_VA[,c(7:9)], 1, sum)
#Toutes les composantes
Fe_VA = Fe_VA[,c(1:9,1114:1118)] %>% as.data.frame()
#Vecteur VA
VA=Fe_VA$gross.VA %>% as.data.frame

#Parts de VA
VA.share=VA/sum(VA)
sum(VA.share)
```

```{r conversion impacts}
listdf=list(S=Fe,M=M_volume)
index=1
for (matrix in listdf) {
  GES_list <- list()
  GES_list[["GES.raw"]] <- matrix %>% 
    as.data.frame %>% 
    filter(str_detect(row.names(.), "CO2") | 
             str_detect(row.names(.), "CH4") | 
             str_detect(row.names(.), "N2O") | 
             str_detect(row.names(.), "SF6") | 
             str_detect(row.names(.), "PFC") | 
             str_detect(row.names(.), "HFC") )
  for (ges in glist){
    #Row number for each GES in the S matrix
    id_row <- str_which(row.names(GES_list[["GES.raw"]]),str_c(ges))
    GES_list[[str_c(ges)]] <- GES_list[["GES.raw"]][id_row,] %>%  colSums() %>% as.data.frame()
    GES_list[[ges]] <- GHGToCO2eq(GES_list[[ges]])
  }
  GES_list[["GES"]] <- GES_list[["CO2"]] +
    GES_list[["CH4"]] +
    GES_list[["N2O"]] +
    GES_list[["SF6"]] +
    GES_list[["HFC"]] +
    GES_list[["PFC"]]
  assign(str_c("GES_impact_",names(listdf)[index]), GES_list[["GES"]])
  index=index+1
}
#impact GES producteur
GES_impact_S=as.numeric(unlist(GES_impact_S)) %>% as.data.frame(row.names=rownames(Z), col.names=GES_impact_S)
#impact GES demande
GES_impact_M=as.numeric(unlist(GES_impact_M)) %>% as.data.frame(row.names=colnames(Y), col.names=GES_impact_M)
#passage de l'impact GES producteur à l'impact VA (reventilation via les parts de VA)
impact_VA = (VA.share * sum(GES_impact_S)) %>% as.data.frame(row.names=rownames(Z), col.names=impact_VA)

#Valeur ajoutée par composante: impact GES par composante
Fe_VA$rows =  rownames(Fe_VA)
Fe_VA_compo = Fe_VA %>% pivot_longer(
  cols = c("Etat","Travail","Capital","Operating surplus: Consumption of fixed capital"),
  names_to = "beneficiary",
  values_to = "value") %>% 
  mutate(share = value / sum(VA)) %>%
  select(beneficiary,share,rows) %>%
  as.data.frame() %>%
  pivot_wider(names_from = beneficiary,
              values_from = share) %>%
  select(-rows) %>% as.data.frame()
row.names(Fe_VA_compo) <- Fe_VA$rows
GES_VA_compo = Fe_VA_compo * sum(GES_impact_S)
GES_VA_compo=rename(GES_VA_compo, "Cout_production"="Operating surplus: Consumption of fixed capital")
(sum(GES_VA_compo)-sum(GES_impact_S))/sum(GES_VA_compo)*100
```


## Visualisation et analyse des résultats

```{r results}
for (pays in c("France","EU","US","Chine","Amerique du N.","Amerique du S.","Afrique","Russie","Europe","Asie","Moyen-Orient","Oceanie")) {
  
  #Colonne nom pays (pas nécessaire si pas rbind par la suite)
  nom_pays <- c(rep(pays,ncol(Z))) #length()=204
  
  #Colonne demande finale
  DF=Y
  #mettre à 0 les entrées des autres pays (demande finale du pays en question adressée aux autres pays)
  DF[,-str_which(colnames(DF),as.character(pays))]<-0
  DF_tot <- as.matrix(DF) %*% Id(DF) #somme de toutes les composantes
  #interprétation : quantité consommée par ce pays et produite dans le monde
  
  #Vecteur production du pays
  production_pays <- X
  production_pays[-str_which(rownames(production_pays),as.character(pays)),]<-0
  production_pays=as.numeric(unlist(production_pays))
  
  #Impacts producteur du pays
  GES_impact_S_select <- GES_impact_S
  #Sélectionner les impacts de la production du pays en question
  GES_impact_S_select[-str_which(rownames(GES_impact_S_select),as.character(pays)),]<-0
  GES_impact_S_select = GES_impact_S_select%>%unlist()%>%as.numeric()
  
  #Impacts demande du pays
  #GES_impact_M_select <- GES_impact_M
  #####GES_impact_M_select[-str_which(rownames(GES_impact_M_select),as.character(pays)),]<-0
  
  #contribution de chaque secteur à la DF de ce pays: 
  #colonne Y divisée par somme colonne (total de chaque DF)
  Y_select=Y
  Y_select[,-str_which(colnames(Y_select),as.character(pays))]<-0
  Y_sectors.tot<-colSums(Y_select)
  y_2 <- 1/Y_sectors.tot
  y_2[is.infinite(y_2)] <- 0 
  y_2d <- as.numeric(y_2) %>% diag
  Y_sectors.share <- as.matrix(Y) %*% y_2d
  
  GES_impact_M_select = GES_impact_M
  GES_impact_M_select[,-str_which(colnames(GES_impact_M_select),as.character(pays))]<-0
  GES_impact_M_select = t(GES_impact_M_select) %*% t(Y_sectors.share)
  GES_impact_M_select=GES_impact_M_select%>%unlist()%>%as.numeric()
  
  #Impacts VA du pays
  impact_VA_select <- impact_VA
  #Sélectionner les impacts de la production du pays en question
  impact_VA_select[-str_which(rownames(impact_VA_select),as.character(pays)),]<-0
  impact_VA_select = impact_VA_select%>%unlist()%>%as.numeric()
  
  #par composante
  GES_VA_compo_select = GES_VA_compo
  GES_VA_compo_select[-str_which(rownames(GES_VA_compo_select),as.character(pays)),]<-0
  
  
  
  #Créer le tableau en assemblant les colonnes
  assign("io_table",
         data.frame(nom_pays,
                    DF_tot,production_pays,GES_impact_S_select,GES_impact_M_select,impact_VA_select,GES_VA_compo_select
         )
  )
  
  #Mettre à 0 la production pour les autres pays (tableau spécifique à un seul pays)
  #io_table$production[-str_which(rownames(io_table),as.character(pays)),]<-0
  #-> fait automatiquement avec production_2
  
  #Créer une colonne produits, ordonner les colonnes, nettoyer le dataframe
  io_table$pays.produits=rownames(io_table)
  io_table$produits=sub(".*?_", "",io_table$pays.produits)
  io_table$regions=sub("_.*", "",io_table$pays.produits)
  io_table = io_table %>% 
    select(regions,nom_pays,produits,DF_tot,production_pays,GES_impact_S_select,GES_impact_M_select,impact_VA_select,Etat,Travail,Capital,Cout_production)
  io_table[sapply(io_table, simplify = 'matrix', is.infinite)] <- 0
  io_table[sapply(io_table, simplify = 'matrix', is.nan)] <- 0
  
  #Exporter le tableau
  saveRDS(io_table, str_c(path_results_tables, "/IO_", pays, ".rds"))
  
  #Charger le tableau dans l'environnement
  IO <- readRDS(str_c(path_results_tables, "/IO_", pays, ".rds"))
  assign(str_c("IO_",pays),IO)
  
  #Créer un graphique avec les trois indicateurs
  plot=IO %>% 
    #par produits
    group_by(produits) %>%
    filter(produits != "SERVICES EXTRA-TERRITORIAUX") %>% #toujours=0
    mutate(agg.demande_impact=sum(GES_impact_M_select),
           agg.producteur_impact=sum(GES_impact_S_select),
           agg.VA_impact=sum(impact_VA_select),
           agg.production=sum(production_pays),
           agg.demande_finale=sum(DF_tot)) %>%
    ungroup() %>%
    #format long pour afficher les deux indicateurs
    pivot_longer(
      cols = c("agg.producteur_impact","agg.demande_impact","agg.VA_impact"),
      names_to = "indicator",
      values_to = "impact") %>%
    ggplot( 
      aes(x= produits, 
          y = impact,
          fill = indicator)) +
    geom_bar(stat='identity',position = "dodge") +
    theme(axis.text.x = element_text(angle = 25, size=4, vjust = 1, hjust=1),
          plot.title =element_text(size=12, face='bold', hjust=0.5),
          panel.background = element_blank(),
          panel.grid.major.y=element_line(color="gray",size=0.5,linetype = 2),
          plot.margin = unit(c(10,5,5,5), "mm"))+
    labs(title="Impacts",
         x ="Secteurs", y = "Impact GES (CO2eq)",
         fill="Indicateur") +
    scale_fill_manual(labels = c("Demande", "Production","VA"), values = c("indianred1", "cornflowerblue","orange1"))
  
  #Créer un graphique décomposition de la VA
  plot2=IO %>% 
    #par produits
    group_by(produits) %>%
    filter(produits != "SERVICES EXTRA-TERRITORIAUX") %>% #toujours=0
    mutate(agg.Etat=sum(Etat),
           agg.Travail=sum(Travail),
           agg.Capital=sum(Capital),
           agg.Cout=sum(Cout_production)) %>%
    ungroup() %>%
    #format long pour afficher les deux indicateurs
    pivot_longer(
      cols = c("agg.Etat","agg.Travail","agg.Capital","agg.Cout"),
      names_to = "composante",
      values_to = "impact") %>%
    ggplot( 
      aes(x= produits, 
          y = impact,
          fill = composante)) +
    geom_bar(stat='identity',position = position_stack(vjust = 1, reverse = FALSE)) +
    theme(axis.text.x = element_text(angle = 25, size=4, vjust = 1, hjust=1),
          plot.title =element_text(size=12, face='bold', hjust=0.5),
          panel.background = element_blank(),
          panel.grid.major.y=element_line(color="gray",size=0.5,linetype = 2),
          plot.margin = unit(c(10,5,5,5), "mm"))+
    labs(title="Impacts",
         x ="Secteurs", y = "Impact GES (CO2eq)",
         fill="Indicateur") +
    scale_fill_manual(labels = c("E", "L","K","CP"), values = c("gray95", "gray85","gray75","gray65"))
  
  
}

#Créer grand dataframe (monde)
IO_all <- do.call("rbind",mget(ls(pattern = "^IO_*")))

#Plot mondial par secteur
monde_secteurs <- IO_all %>% 
  group_by(produits) %>%
  filter(produits != "SERVICES EXTRA-TERRITORIAUX") %>%
  mutate(agg.demande_impact=sum(GES_impact_M_select),
         agg.producteur_impact=sum(GES_impact_S_select),
         agg.VA_impact=sum(impact_VA_select),
         agg.production=sum(production_pays),
         agg.demande_finale=sum(DF_tot)) %>%
  ungroup() %>% 
  pivot_longer(
    cols = c("agg.producteur_impact","agg.demande_impact","agg.VA_impact"),
    names_to = "indicator",
    values_to = "impact") %>%
  as.data.frame() %>% 
  ggplot( 
    aes(x= produits, 
        y = impact,
        fill = indicator)) +
  geom_bar(stat='identity',position = "dodge") +
  theme(axis.text.x = element_text(angle = 25, size=4, vjust = 1, hjust=1),
        plot.title =element_text(size=12, face='bold', hjust=0.5),
        panel.background = element_blank(),
        panel.grid.major.y=element_line(color="gray",size=0.5,linetype = 2),
        plot.margin = unit(c(10,5,5,5), "mm"))+
  labs(title="Impacts",
       x ="Secteurs", y = "Impact GES (CO2eq)",
       fill="Indicateur") +
  scale_fill_manual(labels = c("Demande", "Production","VA"), values = c("indianred1", "cornflowerblue","orange1"))

#Plot mondial par pays
monde_pays <- IO_all %>% 
  group_by(nom_pays) %>%
  mutate(agg.demande_impact=sum(GES_impact_M_select),
         agg.producteur_impact=sum(GES_impact_S_select),
         agg.VA_impact=sum(impact_VA_select),
         agg.production=sum(production_pays),
         agg.demande_finale=sum(DF_tot)) %>%
  ungroup() %>%
  mutate(categorie.produit=substr(produits, 1,5)) %>% 
  pivot_longer(
    cols = c("agg.producteur_impact","agg.demande_impact","agg.VA_impact"),
    names_to = "indicator",
    values_to = "impact") %>%
  as.data.frame() %>% 
  ggplot( 
    aes(x= nom_pays, 
        y = impact,
        fill = indicator)) +
  geom_bar(stat='identity',position = "dodge") +
  theme(axis.text.x = element_text(angle = 25, size=10, vjust = 1, hjust=1),
        plot.title =element_text(size=12, face='bold', hjust=0.5),
        panel.background = element_blank(),
        panel.grid.major.y=element_line(color="gray",size=0.5,linetype = 2),
        plot.margin = unit(c(10,5,5,5), "mm"))+
  labs(title="Impacts",
       x ="Région ou pays", y = "Impact GES (CO2eq)",
       fill="Indicateur") +
  scale_fill_manual(labels = c("Demande", "Production","VA"), values = c("indianred1", "cornflowerblue","orange1"))
```




### Including Plots

Graphiques au niveau mondial pour avoir une vision plus globale

```{r monde pays, echo=FALSE}
monde_pays
```

Les impacts producteur et demande sont les plus élevés en Chine (suivie par les autres pays d'Asie et les Etats-Unis) tandis que l'impact de la valeur ajoutée et le plus fort pour les Etats-Unis. C'est l'approche producteur qui présente les plus fortes inégalités d'impacts entre pays.

```{r monde secteurs, echo=FALSE}
monde_secteurs
```
Le secteur "Electricité, gaz et eau" a de loin le plus fort impact en termes de production. C'est l'indicateur qui a la plus fortes dispersion entre secteurs. L'impact de la demande est le plus fort pour les "Produits manufacurés". Enfin, l'impact de la valeur ajoutée est relativement plus homogène entre secteurs et il est le plus fort pour les "Services immobiliers de location et aux entreprises".